【裁判字號】    98,台上,1855
【裁判日期】    981008
【裁判案由】    損害賠償
【裁判全文】
最高法院民事判決            九十八年度台上字第一八五五號
上  訴  人  交通部公路總局第二區養護工程處
法定代理人  丙○○
上  訴  人  甲○○
                    4號
共      同
訴訟代理人  徐文宗律師
被 上訴 人  乙○○
上列當事人間請求損害賠償事件，上訴人對於中華民國九十八年
五月六日台灣高等法院台中分院第二審判決（九十七年度上字第
一九七號），提起上訴，本院判決如下：
    主  文
上訴駁回。
第三審訴訟費用由上訴人連帶負擔。
    理  由
本件被上訴人主張：上訴人交通部公路總局第二區養護工程處（
下稱養護工程處）之僱用司機即上訴人甲○○，於民國九十四年
五月二十五日騎乘該工程處之重型機車執行職務，行經台中市○
○路、大全街之無號誌交岔路口，欲左轉進入大全街由南往北繼
續行駛時，疏未讓直行車先行，及注意車前狀況，隨時採取必要
之安全措施，即冒然逕行左轉，致撞及被上訴人所騎乘，擬直行
通過該路口之機車。被上訴人因而人車倒地，受有左胸第七、八
肋骨骨折合併內出血、脾臟破裂（經全部切除）之傷害（下稱系
爭傷害）。甲○○所犯業務過失傷害人致重傷罪，業經刑事法院
判處徒刑確定。爰提起刑事附帶民事訴訟，依民法第一百八十四
條、第一百八十八條、第一百九十三條、第一百九十五條等規定
，求為命上訴人連帶賠償新台幣（下同）二百十二萬七千六百四
十四元，及自九十五年十月二十日（最後訴狀繕本送達翌日）起
加付法定遲延利息之判決（被上訴人超過上開金額本息之請求，
已經第一審判決其敗訴確定）。
上訴人則以：被上訴人因傷減少之勞動能力比率，經國立台灣大
學醫學院附設醫院（下稱台大醫院）鑑定結果，僅為百分之二十
，被上訴人請求賠償減少勞動能力百分之五十之損害，顯無理由
。其請求賠償八十萬元之非財產上損害，亦屬過高。其行經無號
誌交岔路口，疏未減速慢行及注意車前狀況，既經台灣省車輛行
車事故覆議委員會（下稱行車事故覆議委員會），及逢甲大學車
輛行車事故鑑定研究中心（下稱逢甲大學行車事故鑑研中心）鑑
定為與有過失，該過失又為車禍發生之次要原因，更應減輕上訴
人等百分之四十之賠償金額等語，資為抗辯。
原審斟酌全辯論意旨及調查證據之結果，以：上訴人養護工程處
之僱用司機即上訴人甲○○，在駕駛該工程處之重型機車執行職
務時，於前揭時、地不慎肇事，致被上訴人受有系爭傷害。所犯
業務上過失傷害人致重傷罪，經刑事法院判處徒刑確定之事實，
為兩造所不爭執，再參酌行車事故覆議委員會及逢甲大學行車事
故鑑研中心先後鑑定結果，認定甲○○於駕駛機車行經無號誌交
岔路口欲左轉時，未讓直行車先行，為車禍發生之主因；被上訴
人行經該交岔路口，未注意減速慢行，注意車前狀況，作隨時停
車之準備。為肇事次因等情，足見甲○○就該車禍之發生為有過
失，且其過失與被上訴人之受傷害間有因果關係存在。被上訴人
依民法第一百八十四條、第一百八十八條、第一百九十三條、第
一百九十五條之規定，請求上訴人連帶賠償損害，即屬有據。經
斟酌被上訴人得請求賠償之金額如下：(一)醫療費用、看護費用，
及增加生活上需要之交通費部分，依序為二萬六千七百二十二元
、三萬元、六千五百七十五元，均為上訴人所不爭執，應予准許
。(二)減少勞動能力部分：被上訴人主張其因系爭傷害而切除脾臟
，相當於勞工保險殘廢給付標準表第四十八項所列之「喪失脾臟
者」，屬第九級殘廢，勞動能力喪失約百分之五十之事實，上訴
人在第一審九十六年三月十三日言詞辯論期日，已表明「不爭執
」，而予自認，法院及當事人即應同受該自認之拘束。徵諸台中
醫院函示，或台大醫院之鑑定意見，亦均認定以被上訴人所受傷
害，不論依勞工保險殘廢給付標準或汽車責任險所附殘廢等級喪
失或減少勞動能力比例（率）表計算，其喪失勞動力之比率為百
分之五十以上（或介於百分三十三點三至百分之五十八之間）等
情，自難認上訴人之上開自認係出於錯誤。縱嗣經台大醫院職能
治療師進行工作能力評估，認為被上訴人實際僅減少勞動能力百
分二十，仍不足以認定上訴人之自認，係出於錯誤。上訴人以該
自認係屬錯誤，應准予撤銷為辯，並無可取。是以就被上訴人減
少勞動能力百分之五十，依其係大學肄業，任職訴外人正直公司
，實際月薪二萬六千元以上，及考量其於受傷前身體健康狀態、
專門技能、社會經驗等一切情狀，可認被上訴人在通常情形下可
能取得之每月收入，以二萬六千元為適當。再以被上訴人自事故
發生迄屆齡六十歲退休為止，尚可工作二十一年九月有餘，按霍
夫曼計算式（即按該年數乘以霍夫曼係數），扣除中間利息後，
計得一次請求給付此部分之損失為二百二十八萬零一百零七元。
(三)非財產上損害部分：審酌兩造之身分、地位、經濟能力，及被
上訴人所受痛苦程度等情，被上訴人請求賠償非財產上之損害，
於八十萬元之範圍內，應予准許。綜上，被上訴人得請求之金額
共計原為三百十四萬三千四百零四元。因被上訴人就本件車禍之
發生，與有過失，已如上述。經斟酌被上訴人及上訴人甲○○雙
方之過失情節，暨倘無甲○○之未讓直行車先行而違規左轉在先
，即可避免車禍之發生，認為甲○○、被上訴人之過失責任比例
分別為百分之八十、百分之二十，據以免除上訴人百分之二十之
賠償金額（即上訴人應賠償百分之八十之金額）；再扣除被上訴
人已領取之強制汽車責任險保險給付三十八萬七千零七十九元後
，被上訴人請求上訴人連帶給付（賠償）之損害，於二百十二萬
七千六百四十四元，及自九十五年十月二十日（最後訴狀繕本送
達翌日）起加付法定遲延利息之範圍內，自屬有理，應予准許等
詞。為原審心證之所由得，並說明兩造其餘攻擊防禦方法毋庸逐
一審酌或再事調查之理由。因而維持第一審所為被上訴人勝訴部
分之判決，駁回上訴人之上訴，經核於法並無違誤。上訴意旨，
徒就原審採證、認事之職權行使，指摘原判決不當。聲明廢棄，
非有理由。
據上論結，本件上訴為無理由。依民事訴訟法第四百八十一條、
第四百四十九條第一項、第八十五條第二項，判決如主文。
中    華    民    國  九十八  年    十    月    八    日
                      最高法院民事第三庭
                          審判長法官  蘇  茂  秋
                                法官  王  仁  貴
                                法官  張  宗  權
                                法官  葉  勝  利
                                法官  簡  清  忠
      本件正本證明與原本無異
                                      書  記  官
中    華    民    國  九十八  年    十    月   二十   日
                                                      v


司法院資訊處製作；財團法人民間司法改革基金會備份。
